【裁判字號】    99,交聲,4390
【裁判日期】    991215
【裁判案由】    聲明異議
【裁判全文】
臺灣臺中地方法院交通事件裁定        99年度交聲字第4390號
原處分機關  交通部公路總局臺中區監理所臺中市監理站
異  議  人
即受處分人  黃三原
上列受處分人因違反道路交通管理處罰條例案件，對於交通部公
路總局臺中區監理所臺中市監理站於民國九十九年十月二十日所
為之處分（裁監稽違字第裁六一－ＨＤ0000000號裁決書
），聲明異議，本院裁定如下：
    主    文
異議駁回。
    理    由
一、原處分意旨略以：異議人即受處分人（下稱受處分人）黃三
    原於民國九十七年十月十六日二十三時四十八分許，騎乘車
    牌號碼ＪＯＮ－０２０號重型機車，在臺中縣大里市○○○
    路五十六號前，因「酒後駕車，經呼氣測試為０‧９６ｍｇ
    ／Ｌ」之違規，經臺中縣警察局霧峰交通分隊員警依違反道
    路交通管理處罰條例第三十五條第一項第一款舉發；本站於
    九十九年十月二十日依道路交通管理處罰條例第三十五條第
    一項第一款及違反道路交通管理事件統一裁罰基準及處理細
    則第四十一條、第四十三條、第四十四條及第六十七條之規
    定，以裁監稽違字第裁六一—ＨＤ0000000號裁決書
    裁處受處分人罰鍰新臺幣（下同）四萬五千元整，吊扣機車
    駕駛執照十二個月，施以道安講習等語。
二、聲明異議意旨略以：緩起訴已期滿，申請一事不二罰，監理
    單位方面罰鍰，請予以免罰等語。
三、按受處分人，不服道路交通管理處罰條例第八條主管機關所
    為之處罰，得於接到裁決書之翌日起二十日內，向管轄之地
    方法院聲明異議；又交通法庭認聲明異議不合法律上之程式
    或其異議權已經喪失者，應以裁定駁回之，但其不合法律上
    之程式可補正者，應先定期命為補正，逾期不補正者，即予
    駁回，道路交通管理處罰條例第八十七條第一項、道路交通
    事件處理辦法第十七條分別定有明文。又按行政程序法第七
    十三條第一項規定，於應送達處所不獲會晤應受送達人時，
    得將文書付予有辨別事理能力之同居人、受雇人或應送達處
    所之接收郵件人員；又受公寓大廈管理委員會僱用之管理員
    ，其所服勞務包括為公寓大廈住戶接收文件者，性質上應屬
    全體住戶之受僱人，‧‧‧郵政機關之郵差送達文書於住居
    所、事務所或營業所，不獲會晤應受送達人，而將文書付與
    上開公寓大廈管理員者，為合法送達，至該管理員何時將文
    書轉交應受送達人，對已生之合法送達效力不受影響，最高
    法院九十年度臺抗字第八十六號亦著民事裁定可資參照。再
    按道路交通事件處理辦法第十一條規定交通案件聲明異議之
    在途期間，如當事人非居住於處罰機關所在地之鄉、鎮、市
    ，但居住於受理聲明異議案件之法院之管轄區域者，依本標
    準第二條第一款中之「地方法院在途期間」欄所載日數，扣
    除在途期間，道路交通事件處理辦法第十一條及法院訴訟當
    事人在途期間標準第四條第一項第二款，亦有明定。再聲明
    異議案件之處理，道路交通案件處理辦法未規定者，準用刑
    事訴訟法有關規定，道路交通事件處理辦法第三條亦有明文
    。而依刑事訴訟法第六十五條規定，關於期間之計算，係依
    民法之規定。又民法第一百二十二條規定，於一定期日或期
    間內，應為意思表示或給付者，其期日或其期間之末日，為
    星期日、紀念日或其他休息日時，以其休息日之次日代之。
四、經查：
  (一)受處分人於九十五年九月二十日起即設籍於臺中縣大里市○
    ○里○○○路三０六巷五號十一樓一節，並據受處分人於聲
    明異議狀住所地址欄載明無訛，此有受處分人個人基本資料
    查詢結果及聲明異議狀各一份在卷可憑，而原處分機關於九
    十九年十月二十一日送達上開裁決書之送達地址亦為前開住
    址，並由受處分人所居住之「城市之星社區管理委員會」之
    管理員陳宏倫蓋大樓委員會收文章並簽名載明收受日期代為
    收受等節，亦有交通部公路總局臺中區監理所臺中市監理站
    送達證書影本一紙附卷可佐。
  (二)揆諸前開說明，本件裁決書業由受處分人之受雇人於九十九
    年十月二十一日代為收受，自已於該日生合法送達之效力，
    故本件交通違規事件二十日聲明異議期間，應自送達翌日之
    九十九年十月二十二日起算，因受處分人居住於臺中縣非於
    原處分機關交通部公路總局臺中區監理所臺中市監理站所在
    之鄉、鎮、市，但居住於本院轄區內，依法應扣除在途期間
    三日，該聲明異議之期間應於九十九年十一月十三日屆滿，
    又該日為週六休假日，延至次一上班日九十九年十一月十五
    日屆滿，詎受處分人遲於九十九年十一月二十五日始提出聲
    明異議狀向原處分機關聲明異議，有原處分機關收文章所蓋
    之日期章戳附卷可憑，則受處分人顯已逾二十日之法定期間
    ，對前開裁決書處分聲明異議不合法律上之程式，且無從補
    正，自應予以駁回。
  (三)末按「違法行政處分於法定救濟期間經過後，原處分機關得
    依職權為全部或一部之撤銷；其上級機關，亦得為之。．．
    ．」；「行政處分於法定救濟期間經過後，具有下列各款情
    形之一者，相對人或利害關係人得向行政機關申請撤銷、廢
    止或變更之。但相對人或利害關係人因重大過失而未能在行
    政程式或救濟程式中主張其事由者，不在此限。一具有持續
    效力之行政處分所依據之事實事後發生有利於相對人或利害
    關係人之變更者。二發生新事實或發現新證據者，但以如經
    斟酌可受較有利益之處分者為限。三其他具有相當於行政訴
    訟法所定再審事由且足以影響行政處分者。」，行政程序法
    第一百一十七條前段及第一百二十八條第一項分別定有明文
    ，顯見行政處分（包含行政秩序罰）於經法定救濟期間後，
    倘有上開情形，行政機關仍得予以撤銷或廢止，但須由原處
    分機關依職權，或是由處分相對人向行政機關申請撤銷或廢
    止之，始為適法。基此，本件原處分機關如認其前述罰鍰之
    處罰，已因上開緩起訴處分之確定而有違法之處時，則仍可
    依職權撤銷該違法之處罰，或是基於受處分人之申請而加以
    撤銷，併此敘明(臺灣高等法院臺中分院九十八年度交抗字
    第七八三號、九十八年度交抗字第八二九號裁定意旨參照)
    。
五、據上論斷，應依道路交通管理處罰條例第八十七條第二項、
    道路交通事件處理辦法第十七條前段，裁定如主文。
中    華    民    國    99    年    12    月    15    日
                            交通法庭  法  官  林學晴
以上正本證明與原本無異。
如不服本裁定應於送達後5日內向本院提出抗告狀。
                                      書記官  簡雅文
中    華    民    國    99    年    12    月    15    日

司法院資訊處製作；財團法人民間司法改革基金會備份。
